臺灣雲林地方法院民事判決
111年度訴字第263號
原      告  林添丁    住雲林縣○○鄉○○村○○00號
訴訟代理人  林瑞成律師


被      告  郭淑惠  

訴訟代理人  陳榮民  
上列當事人間請求債務人異議之訴等事件，本院於民國111年8月
30日言詞辯論終結，判決如下：
    主  文
原告之訴駁回。
訴訟費用由原告負擔。
    事實及理由
一、原告主張略以：
㈠、被告持本院96年度執字第5275號債權憑證（下或稱本件債權
    憑證）聲請本院110年度司執字第31258號清償債務強制執行
    事件（下稱本件執行），就原告所有坐落雲林縣○○鄉○○段00
    000地號土地（下稱系爭土地）及其上未辧所有權登記（查
    封後編為建號32）之建物予以查封，並定於民國111年5月11
    日下午3時拍賣。而依被告強制執行聲請狀所稱原債權人華
    南金資產管理股份有限公司（下稱華南金資產公司）係於11
    0年8月31日將上開債權轉讓。惟華南金資產公司與原告協商
    債務清償事宜，約定由原告自102年2月5日起，以每2個月為
    一期，每期繳納新台幣（下同）3萬元，至本金500萬元清償
    完畢為止，債務即消滅，原告自102年2月5日起至110年10月
    1日止共繳納54期，合計162萬元。詎被告竟聲請本件執行，
    原告於111年5月6日以存證信函附上京域商業銀行為付款人
    之面額338萬元即期支票（票號0000000號，下稱系爭支票）
    乙紙寄給被告，是原告已清償全部債務，被告對原告並無債
    權，應塗銷抵押權登記，亦不得對原告為強制執行。
㈡、退步言之，因被告之利息債權、違約金債權已經罹於5年之短
    期時效，原告得援用時效抗辯，拒絕履行，被告亦不得對原
    告執行。另被告申請本件執行之利息以年息百分之8.48計算
    ，亦與原執行名義內容載明利息是按牌告機動利率計算不符
    ，應該只有年息百分之6點多而已等語。
㈢、並聲明：
  ⒈確認本件債權憑證所示之債權不存在。
  ⒉系爭土地於110年9月9日設定登記最高限額600萬元之抵押權
    （下稱系爭抵押權）登記應予塗銷。
  ⒊本件執行之執行程序應予撤銷。
　⒋訴訟費用由被告負擔。
二、被告答辯略以：
㈠、原債權人華南金資產公司對原告有500萬元本金及自88年10月
    8日起至清償日止，按債權人牌告機動利率計算之利息，暨
    自89年4月9日起至清償日止，逾期在6個月以内者，按上開
    利率10%，逾期超過6個月者，按上開利率20%計算之違約金
    （下或稱本件執行債權），並賠償督促程序費用115元等
　　，向本院聲請核發支付命令確定後，再以本院89年度促字第
    5962號支付命令，持之向本院民事執行處聲請強制執行未獲
    受償，經本院核發94年度執字第848號債權憑證；於96年間
    再次具狀聲請強制執行亦未獲受償，經本院核發96年度執字
    第5275號債權憑證（按即本件債權憑證）；復於105年、109
    年間再具狀聲請強制執行，仍均未獲受償。原告於110年8月
    31日向華南金資產公司以抵押權讓與方式取得系爭抵押權，
    及以債權讓與方式取得系爭抵押權所擔保之本件執行債權，
    且系爭抵押權於110年9月9日辦理移轉登記在案，被告並以
    存證信函通知原告前揭權利讓與之事實。
㈡、原告曾提出分期償還借款申請書，該申請書係原告無法全數
    清償，商請華南金資產公司惠准以下列條件寬緩清償：「一
　　、本案現於雲林地院強制執行程序（案號：101司執丑字第2
    1641號），申請人承諾若蒙貴公司核可所請，將於101年10
    月起至102年09月止（共12期）按月攤還新臺幣15,000元整
　　，合計貴公司共可收取金額計新臺幣180,000元整，以申請
    撤回執行；並於102年09月底以前與貴公司重行協議還款條
    件。二、如上述還款條件有一期未能在約定期限内履行或償
    還不足約定之數額等違約情事，或因其他關係而發生訟案受
    假扣押、假處分、強制執行、宣告破產或其他法律上之處分
    時，視為全部債務已喪失期限利益而到期，任由貴行追償，
    立書人等絕無任何異議，並此聲明，本申請書所載債務為全
    部清償前，原債務不消滅。」該申請書第一條已載明原告於
    101年10月至102年9月此段期間每月匯款15,000元予華南金
    資產公司，係作為華南金資產公司撤回本院101年度司執字
    第21641號強制執行事件之對價，並非原告就其全部債務已
    與華南金資產公司另行約定清償方式（即每月給付15,000元
    ），亦無客觀證據顯示華南金資產公司有拋棄、免除本件執
    行債權之利息及違約金債權，是原告仍負有本金、利息及違
    約金債務，至為明確。至該申請書第二條則係針對申請書第
    一條之補充約定，如原告未按期履行給付前開撤回強制執行
    之對價，則視為全部到期，即華南金資產公司得向原告主張
    撤回強制執行之對價18萬元，並予敘明。被告不爭執原告自
    102年2月5日起至110年10月1日止，共繳納54期，合計162萬
    元，並有收受並兌現系爭支票票款338萬元之事實，但否認
    係用以清償系爭本金債務。原告主張曾與華南金資產公司就
    本件執行債權為清償協議，依民事訴訟法第277條規定，應
    就此有利於己之事實負舉證之責。
㈢、華南金資產公司就系爭抵押權及本件執行債權轉讓予被告之
    前，並未有抛棄、免除本件執行債權之本金、利息及違約金
    債權，原告上開已給付之金額，應依民法第323條規定之順
    序清償其債務。原告未得被告之同意，逕以系爭支票主張向
    被告清償本金債務，顯然於法無據，不生當然全部清償本金
    之效力。又原告已具狀向本院民事執行處陳報本件執行債權
    已分期受償162萬元及系爭支票票款338萬元合計500萬元，
    應抵充本件執行債權之利息及一部分本金等語。
㈣、並聲明：原告之訴駁回。訴訟費用由原告負擔。
三、兩造不爭執事項及主要爭點:
㈠、不爭執事項:
  ⒈原告有積欠華南金資產公司如本件債權憑證所示之債務。
  ⒉前項債務原是原告向臺灣土地銀行虎尾分行（下稱土地銀行
　　）所借，後經土地銀行轉讓給華南金資產公司，之後由華南
    金資產公司將系爭債權及連同擔保之系爭抵押權轉讓給原告
　　。
  ⒊原告曾與華南金資產公司協議由原告按月付款15,000元給華
    南金資產公司如原證五匯款回條所示。
  ⒋原告並有支付被告如原證六系爭支票票款338萬元，由被告兌
    領完畢，與前項匯款給付合計共500萬元。
㈡、主要爭點:　　　　　
　⒈不爭執事項3.原告給付的原因是否經原告與華南金資產公司
    達成清償協議，由原告按月給付15,000元到本金500萬元為
    止之清償協議，或是被告所抗辯該協議只是原告單方向華南
    金資產公司按月給付15,000元，請求華南金資產公司延緩執
    行？
　⒉如果前項清償協議屬實，原告除了原證五之給付外，其他未
    給付之效果是否已致清償協議失其效力，而要依原來的借貸
    條件履行？
　⒊前項原告沒有繼續匯款，是否可歸責於被告的事由即因為被
    告聲請強制執行所導致？
  ⒋被告聲請強制執行後，原告是否有每月繼續付款？　
四、本院之判斷:
㈠、查被告持本件債權憑證向本院民事執行處聲請以本件執行就
    被告所有系爭執行不動產等為強制執行，目前尚未執行終結
　　。而本件執行債權，原係原告以系爭土地向土地銀行設定系
    爭抵押權擔保之借貸債務，並經原債權人土地銀行取得本院
    89年度促字第5962號與確定判決有同一效力的確定支付命令
　　。嗣經土地銀行於95年5月19日將系爭債權連同擔保之系爭
    抵押權讓與華南金資產公司後，再經華南金資產公司於110
    年8月31日讓與被告，並經被告於同日以台中大隆路郵局存
    證號碼622號存證信函通知被告，系爭抵押權並經被告於110
    年9月9日辦理讓與變更登記。而原告自102年2月5日起至110
    年10月1日止，曾以每2個月為一期，每期給付3萬元，匯款
    給付華南金資產公司，共向其繳納54期、合計162萬元，再
    經原告於111年5月6日以系爭支票支付被告338萬元，合計已
    清償500萬元等情，為兩造所不爭執，並有原告提出之本院
    民事執行處第一次拍賣通知、被告強制執行聲請狀、本件債
    權憑證、系爭土地登記第一類謄本、匯款回條及系爭支票影
    本等在卷可證（本院卷第11-53頁），且經職權調閱本件執
    行卷宗，核閱無訛，足信屬實。
㈡、又原告主張其曾就本件執行債權與華南金資產公司為債務清
    償協商，約定由原告自102年2月5日起，以每2個月為一期，
    每期繳納3萬元，至本金500萬元清償完畢為止，債務即歸消
    滅，原告已依協商清償本金500萬元，已全部清償完畢等情
　　。為被告所否認，並以前詞置辯。經查:
　⒈證人即華南金資產公司職員許瑤士到庭結證稱:「在101 年7 
    月24日我們向雲林地方法院聲請強制執行擔保品，債務人在
    101 年9 月26日提出分期償還申請書，內容是載明他按月給
    付15,000元，請我們撤回當次強制執行程序，我們公司在10
　　1年12月10日具狀聲請撤回執行，之後債務人按月給付15,00
　　0元，我們也沒有再聲請強制執行。另外，我有告知林添丁
    給付的款項項會先沖償違約金及利息並不會沖償到本金，所
    以請林添丁如果能夠一次還款，在（再）跟我們公司提出還
    款協議申請，但是直到110 年2 月3 日我到擔保品現場跟林
    添丁及其兒子林金星洽談，說有第三人要出價480 萬元購買
    本件債權，債務人如有意願以相同價格與我們處理，我們會
    優先協商處理，但是經過3、4小時洽談，債務人林添丁及他
    兒子僅願出價到380 萬元，當場有告知這個價格我們無法同
    意，我們會將債權出售給第三人，在這個期間，我還是有陸
    續跟林添丁聯繫，告知有第三人要承買，詢問林添丁是否要
    優先跟我們處理，但是林添丁都不願意，所以林添丁認為我
    們騙他並沒有買方要買這案件，我們從110年2 月3日到現場
    拜訪林添丁及其兒子之後，第三人就是被告是在110年1月初
    向我們提出購買的意向書，我一直放到110年8月10日才跟公
    司申請，所以我們已經（給）債務人快半年之間去協商，但
    是債務人都不同意。後來在110年8月31日公司核准出售債權
    給被告，當天也簽訂買賣契約書，並完成債權文件的的交割
　　，並發存證信函給林添丁告知本件債權轉讓的事宜，所以整
    個過程我都有知會林添丁知悉。」等語明確（本院卷第187
    頁），且有證人提出之「林添丁案執行時序（強制執行案號
　　:101司執丑字第21641號）」表暨記事明細、華南金資產公
    司101年7月23日民事強制執行聲請狀、強制執行撤回聲請狀
　　、本院民事執行處101年12月14日雲院通101司執丑字第2164
　　1號函、原告「分期償還借款申請書」、被告上開郵局存證
    信函用紙及債權買賣契約書等件影本在卷可證（本院卷第19
　　5-217頁）。原告雖以證人為上開證述時，有觀看上開證人
    所提出之文件資料而主張證述不實云云（本院卷第187頁）
　　。然證人上開所證述內容涉及其就本件執行債權與原告交涉
    與處理之過程、時序，且證人僅係依上開文件回憶其處理之
    時間、過程，並經證人提出供本院審酌，並非證人所杜撰，
    原告主張，核無可採。證人上開證述及所提供之上開書證，
    足信為真正。
　⒉且證人並證稱:「債權是受讓於土地銀行，我們當初有債務人
    所簽立的借據、抵押權設定同意書，我們一般在跟債務人達
    成債務協商，和解成立時，會簽立債務協商同意書，另外核
    發塗銷抵押權的同意書，還有發給債務人壹張債未清償證明
    書。」、「如果我們跟林添丁達成還款協議的債務和解，我
    們也會簽壹個書面文件，並且向公司申請，申請核准後，我
    們會跟債務人簽訂債務和解協議書。並且返還債務人當初所
    簽立的所有文件。我剛剛提出的文件有包括債務人聲請的分
    期償還借款申請書。」等語明確（本院卷第188頁）。而原
    告迄未能提出其與華南金資產公司簽立之債務協商同意書或
    債務和解協議書等為證，其主張其曾就本件執行債權與華南
    金資公司達成債務清償協議云云，已無可採。
　⒊況證人所提出之原告上開「分期償還借款申請書」之申請人
    欄僅載有原告之年籍及署名，內容並載明:「申請人林添丁
    載至民國（以下同）101年09月26日止共積欠貴公司借款本
    金新台幣（下同）5,000,000元整。惟借款人因一時無法全
    數清償，特商請貴公司惠准依下列條件寬緩清償:一、本案
    現於雲林地院強制執行程序（案號：101司執丑字第21641號
    ），申請人承諾若蒙貴公司核可所請，將於101年10月起至1
    02年09月止（共12期）按月攤還新台幣15,000元整，合計貴
    公司共可收取金額計新台幣180,000元整，以申請撤回執行
    ；並於102年09月底以前與貴公司重行協議還款條件。二、
    如上述還款條件有一期未能在約定期限内履行或償還不足約
    定之數額等違約情事，或因其他關係而發生訟案受假扣押、
    假處分、強制執行、宣告破產或其他法律上之處分時，視為
    全部債務已喪失期限利益而到期，任由貴行追償，立書人等
    絕無任何異議，並此聲明，本申請書所載債務為全部清償前
    ，原債務不消滅。…」等語（參本院第207頁）;而第二份「
    分期償還借款申請書」亦載明:「申請人林添丁載至民國（
    以下同）102年09月26日止共積欠貴公司借款本金新台幣（
    下同）5,000,000元整。惟借款人因一時無法全數清償
　　，特商請貴公司惠准依下列條件寬緩清償:一、於102年10月
    起至103年09月止（共12期）按月攤還新台幣15,000元整，
    合計貴公司共可收取金額計新台幣180,000元整，申請分期
    協議期間暫緩執行；並於103年09月底以前與貴公司重行協
    議還款條件。…」等語明確（參本院第209頁）。可見被告抗
    辯原告所謂之「清償協議」，僅是原告單方向華南金資產公
    司申請暫緩執行，足以採信。且上開第二份「分期償還借款
    申請書」所載於「103年9月底以前與貴公司重行協議還款條
    件」之期限既已屆至，而未經原告與債權人華南金資產公司
    或被告另達成暫緩清償之協議或清償方案，被告自有聲請本
    件執行之權利。
㈢、再者，證人亦證稱:「（方才證人有講說原告給付每月15,00
　　0元，會優先沖償利息及違約金，不會沖充償本金？所以債
    務人按月給付的金額也算是債務人履行還款的一部份？）是
　　。這部分我們有跟被告告知說林添丁已還款136 萬元，到時
    擔保品拍定時我們會陳報，列入分配表分配。」等語（本院
    卷第188至189頁）。且被告亦陳明其已向本院民事執行處具
    狀陳報已合計受償500萬元，請依法計算，先抵充執行費用
    其次抵充利息、違約金、滯納金，最後抵充本金等語，並提
    出其於111年5月9日向本院民事執行處之陳報狀影本為證（
　　本院卷第115頁），且有該陳報狀附本件執行卷宗可佐，足
    信屬實。被告既已向本院民事執行處陳報上開受償金額明確
　　，執行法院自會將該受償金額列入計算分配金額。原告無就
    此部分主張為債務人異議之訴之必要，併此敘明。
㈣、且系爭債權於債權人取得本院89年度促字第5962號確定支付
    命令後，曾歷經債權人以本院94年度執字第848號對債務人
    即原告聲請強制執行無效果，經本院於94年12月13日換發債
    權憑證;再於96年間聲請強制執行未獲受償，經本院於96年5
    月14日核發本件債權憑證;再於99年7月13日以本院99年度司
    執字第16324號聲請強制執行，於100年3月10日因執行無效
    果而結案;再分別於105年1月22日以本院105年度司執字第24
　　40號及109年12月1日以本院109年司執字第40776號聲請執行
    等情，有原告提出之本件債權憑證暨所附繼續執行紀錄表載
    明可按（本院卷第19-21頁）。債權人自前次執行終結至其
    聲請執行之間隔均未逾5年之期間，依民法第137條第1項「
　　時效中斷者，自中斷之事由終止時，重行起算。」之規定。
    原告主張被告於系爭債權之利息、違約金等債權已經罹於5
    年之短期時效，並為時效抗辯，拒絕履行云云，亦無理由。
㈤、末按執行名義成立後，如有消滅或妨礙債權人請求之事由發
    生，債務人得於強制執行程序終結前，向執行法院對債權人
    提起異議之訴。如以裁判為執行名義時，其為異議原因之事
    實發生在前訴訟言詞辯論終結後者，亦得主張之，強制執行
    法第14條第1項定有明文。原告主張被告聲請本件執行之利
    息主張以年息8.48%計算，應有過高乙情。雖有本件債權憑
    證之執行名義內容欄載明:「債務人應向債權人給付新台幣5
    ,000,000元及自民國88年10月8日起至清償日止，按債權人
    牌告機動利率計算之利息，暨自民國89年4月9日起至清償日
    止，逾期在6個月以内者，按上開利率10%，逾期超過6個月
    部分者，按上開利率20%計算之違約金，並賠償督促程序費
    用115元。」等語可證。然此部分既非屬本件執行名義成立
    後，消滅或妨礙債權人請求之事由，自不得據以為債務人異
    議之訴之合法理由。況強制執行應依執行名義為之，此觀強
    制執行法第4條規定自明。本件執行債權之內容既經本件債
    權憑證詳載如上，執行法院自會依該內容為執行計算分配，
    亦併此敘明。
㈥、綜上所述，原告主張本件執行債權業經其與原債權人華南金
    資產公司達成債務清償協議，約定由原告分期給付至本金50
　　0萬元，債務即歸消滅，原告已清償完畢云云，委無可採。
    從而，原告請求: ⒈確認本件債權憑證所示之債權不存在。⒉
    系爭抵押權登記應予塗銷。⒊本件執行事件之執行程序應予
    撤銷等，均無理由，應予駁回。
五、結論：本件原告之訴為無理由，爰判決如主文。
中　　華　　民　　國　　111 　年　　9 　　月　　27　　日
                  民事第二庭    法  官  黃一馨

以上正本係照原本作成
如對本判決上訴，須於判決送達後廿日內向本院提出上訴狀。如
委任律師提起上訴者，應一併繳納上訴審裁判費。
中　　華　　民　　國　　111 　年　　9 　　月　　27　　日
                                書記官　鄭夙惠